臺灣新北地方法院板橋簡易庭民事簡易判決
111年度板建簡字第9號
原      告  胡秉宏  

被      告  吳優莉  





上列當事人間請求修復漏水等事件，本院於民國111年10月7日言
詞辯論終結，判決如下：
    主      文
被告應給付原告新臺幣肆萬玖仟柒佰捌拾肆元及自民國一百一十
年十二月三十日起至清償日止，按週年利率百分之五計算之利息
。
原告其餘之訴駁回。
訴訟費用新臺幣壹拾壹萬陸仟元由被告負擔伍萬柒仟柒佰肆拾玖
元，餘由原告負擔。
本判決原告勝訴部分得假執行；但被告如以新臺幣肆萬玖仟柒佰
捌拾肆元為原告供擔保，免為假執行。
    事實及理由
壹、程序事項：
    按訴狀送達後，原告不得將原訴變更或追加他訴。但請求基
    礎事實同一、擴張或減縮應受判決事項之聲明，不在此限，
    此參諸民事訴訟法第255條第l項第2、3款之規定自明。查，
    本件原告起訴時，訴之聲明原為：「㈠、被告應容認原告進
    入新北市○○區○○路○段000巷0號3樓房屋内，進行漏水浴室施
    行修復行為。㈡、被告應給付原告新臺幣（下同）14萬元，
    及自起訴狀繕本送達翌日起至清償日止，按年息百分之5計
    算之利息。」等語，嗣於民國111年3月4日以民事陳報狀變
    更訴之聲明為：「被告應給付原告10萬元，及自起訴狀繕本
    送達翌日起至清償日止，按年息百分之5計算之利息。」等
    語。經核原告所為訴之減縮，揆之前開規定，核無不合，均
    應予准許。
貳、實體事項：
一、原告主張：原告所有坐落新北市○○區○○路○段000巷0號2樓房
    屋（下稱系爭2樓房屋），及被告所有坐落同址3樓房屋（下
    稱系爭3樓房屋）屬同棟建物之上下樓層。嗣被告未善盡保
    管維護責任，致系爭3樓房屋漏水，使系爭2樓房屋牆壁、天
    花板及室内家具等財產受損，且至令仍未盡修爆義務，造成
    損害持續擴大，原告遭損害區域之屋況已達無法正常居住之
    狀態，致需另行租賃其他住所始能進行正常生活運作，被告
    自應賠償系爭2樓房屋之修繕費用10萬元（含修復牆壁油漆
    費用、既有櫃體的拆除、輕隔間的拆除，及重新施作的費用
    ）。爰依侵權行為之法律關係提起本件訴訟，並聲明：被告
    應給付原告10萬元，及自起訴狀繕本送達翌日起至清償日止
    ，按年息百分之5計算之利息。
二、被告則以：
㈠、被告與師傅進入原告所有系爭2樓房屋勘驗後，發現無滲漏水
    現象，確認3樓已自行修復完畢。至於系爭2樓房屋持續漏水
    ，被告不清楚是不是被告造成的，因為該棟公寓已經很老舊
    了。
㈡、原告所述不實，被告不住系爭3樓房屋，被告的房客做了不好
    的事也沒讓被告知道，所以修繕上才有困難和拖延。且原告
    家的漏水被告沒辦法進去看，所以被告也沒辦法回覆水電師
    傅等語置辯，並答辯聲明：請求駁回原告之訴。
三、得心證之理由：
    原告主張系爭2樓房屋因有上開可歸責於被告系爭3樓房屋之
    漏水情況，致原告所有之系爭2樓房屋受有損害，被告應賠
    償系爭2樓房屋之修繕費用等語，經被告否認並以前詞置辯
    。是本件爭點應為：㈠、系爭2樓房屋漏水原因是否為被告所
    有之系爭3樓房屋所致？㈡、原告請求給付修復費用10萬元是
    否有理由？茲分述如下：
㈠、系爭2樓房屋漏水原因是否為被告所有之系爭3樓房屋所致？
    原告主張之事實，業經提出系爭2樓房屋照片、建物登記第
    一類謄本、修復估價單等件為證，並經本院囑託鑑定單位即
    社團法人新北市土木技師公會鑑定後，依其111年7月14日新
    北土技字第1110002244號鑑定報告書（下稱系爭鑑定報告）
    所載鑑定結果略以：「經現場勘查門牌號碼板橋區三民路二
    段154巷7號2樓，原告所指漏水處，可見房屋受潮造成油漆
    剝落、壁紙脫落、木製品腐壞等現象。會勘時，鑑定技師以
    紅外線儀檢測滲漏水位置，可見系爭漏水位置之結構體表面
    仍有水分蒸發情形。以混凝土水分計檢測系爭漏水位置結構
    體内部含水率，牆壁含水率高達7.7%，並向其上、下、左、
    右遞減，牆壁(外牆)尚處於滲漏水狀態，其來源為該外牆因
    牆外前日下雨降水造成滲漏或牆内水管滲漏造成。本處滲漏
    水非由系爭2樓頂版(即3樓地版)滲流造成，故非屬被告責任
    。再以混凝土水分計檢測系爭漏水位置2樓頂版内部含水率
    ，附件五，照片編號13、14、16〜23之處，頂版含水率為3.1
    %〜4.6%。可知含水率高於高標正常值3.5%以上(註:此正常值
    會因材質差異及大氣濕度變化，會有數值差異，然一般無滲
    水情形，測量值不會高於高標正常值3.5%)，故系爭漏水位
    置（2樓頂版），其混凝土版内部含有過量之水分，因檢測
    中未發現頂版具有含水率特高之位置，故推定為鑑定前滲漏
    水尚未蒸發完全所致。依此判斷該處2樓頂版曾發生滲漏水
    情形。然觀察被告修繕其所有之浴廁防水措施過於簡陋(牆
    面防水層施作高度不足，且局部未貼磁碑），恐有防水設施
    耐久性不足之疑慮，建議被告應採用耐久性較長之防水施工
    法。綜上，系爭原告建物板橋區三民路二段154巷7號2樓之
    漏水原因為系爭3樓浴室A與系爭2樓臥室A外牆滲漏水共同所
    致。」、「系爭3樓浴室A造成2樓木櫃損壞、2樓臥室A平頂
    油漆受損、2樓臥室A牆面油漆受損、2樓臥室B牆面壁紙受損
    、2樓臥室B牆面壁紙及木板隔間受損、2樓臥室B平頂壁紙受
    損。系爭2樓臥室A外牆滲漏造成2樓木櫃損壞、2樓臥室A牆
    面油漆受損、2樓臥室B牆面壁紙及木板隔間受損。以上三處
    為原告所有之外牆滲漏及被告所有之3樓浴室A滲漏共同造成
    之損害，故以上三處之損害責任由原告及被告各半分擔。」
    、「因本件漏水導致之損害部分其修復項目、修復方法、修
    復費用(含材料及工資)：2樓木櫃損壞，已受損無法使用，
    故舊有木櫃拆除，並新製一座，修復項目為舊木櫃拆除、木
    櫃60D*248H新製、廢料清理及運棄。2樓臥室A平頂油漆受損
    ，修復項目為漆面清理、廢料清理及運棄、平頂及牆水泥漆
    一底二度。2樓臥室A牆面油漆受損，修復項目為漆面清理、
    廢料清理及運棄、平頂及牆水泥漆一底二度。2樓臥室B牆面
    壁紙受損，修復項目、為損壞壁紙清理、廢料清理及運棄、
    平頂及牆貼台製壁紙。2樓臥室B牆面壁紙及木板隔間受損，
    修復項目為損壞壁紙及隔板清理、廢料清理及運棄、雙面夾
    板牆安裝、平頂及牆貼台製壁紙。2樓臥室B平頂壁紙受損，
    修復項目為損壞壁紙清理、廢料清理及運棄、平頂及牆貼台
    製壁紙。未考慮責任分擔之損害修復費用(含材料及工資)預
    估為115,663元。衡量兩造責任分擔，被告應負擔之損害修
    復費用(含材料及工資)預估為66,858元。」」等語（系爭鑑
    定報告第4、5頁），足證原告主張系爭2樓房屋之漏水與被
    告未盡系爭3樓房屋之維護、修繕之責有關，且確因漏水導
    致系爭2樓房屋產生如上所述之損壞等情，堪以認定，原告
    請求被告應依系爭鑑定報告所示之系爭2樓房屋之修復項目
    、方法及費用為修復，自屬有據。
㈡、原告得否請求被告賠償修復費用？如可，金額為何？
  ⒈按因故意或過失，不法侵害他人之權利者，負損害賠償責任
    。所有人對於妨害其所有權者，得請求除去之。民法第184
    條第1項前段、第767條中段分別定有明文。又土地上之建築
    物或其他工作物所致他人權利之損害，由工作物之所有人負
    賠償責任。但其對於設置或保管並無欠缺，或損害非因設置
    或保管有欠缺，或於防止損害之發生，已盡相當之注意者，
    不在此限。前項損害之發生，如別有應負責任之人時，賠償
    損害之所有人，對於該應負責者，有求償權。同法第191條
    亦有明文。又負損害賠償責任者，除法律另有規定或契約另
    有訂定外，應回復他方損害發生前之原狀。同法第213條第1
    項規定亦可參照。而物被毀損時，被害人除得依民法第196
    條請求賠償外，並不排除民法第213條至第215條之適用。依
    民法第196條請求賠償物被毀損所減少之價額，得以修復費
    用為估定之標準，但以必要者為限（例如：修理材料以新品
    換舊品，應予折舊）。
　⒉再按損害之發生或擴大，被害人與有過失者，法院得減輕賠
    償金額，或免除之，民法第217條第1項定有明文；所謂與有
    過失，係指雙方行為為損害之共同原因者而言（最高法院68
    年台上字第967號判決意旨參照）。查，系爭3樓浴室滲漏水
    固為系爭2樓房屋漏水之原因，然依系爭鑑定報告鑑定結果
    所示，系爭2樓臥室A外牆滲漏，亦為本件漏水損害之原因。
    本院審酌兩造房屋結構及兩造房屋漏水之過失等情節，認2
    樓木櫃損壞、2樓臥室A牆面油漆受損、2樓臥室B牆面壁紙及
    木板隔間受損，兩造應各負過失責任50％，故以上三處之損
    害責任由原告及被告各半分擔為適當。
  ⒊查系爭2樓房屋之修復費總計約115,663元，依被告之過失責
    任應分擔66,858元，有系爭鑑定報告附件八可參；惟鑑定報
    告附件八P8-1、2所載之原有木櫃，屬材料更換，應予折舊
    ，衡酌原告自陳使用已使用逾20、30年，本院依行政院所頒
    固定資產耐用年數表及固定資產折舊率表之規定，房屋附屬
    設備中其他設備耐用年數為10年，依定率遞減法之折舊率為
    千分之206，其最後一年之折舊額，加歷年折舊累積額，總
    和不得超過該資產成本原額之十分之九之計算方法，上開更
    換材料之費用即18,971元，折舊所剩之殘值為十分之一即1,
    897元（小數點以下四捨五入），至於其他47,887元（計算
    式：66,858-18,971=47,887）之部分，則無需折舊，是原告
    得請求被告賠償之系爭4樓房屋必要修復費用為49,784元（
    計算式：47,887＋1,897=49,784），逾此範圍之請求，則屬
    無據。
四、從而，原告依侵權行為之法律關係請求被告應給付原告49,7
    84元，及自起訴狀繕本送達翌日起即110年12月30日起至清
    償日止，按年息百分之5計算之利息，為有理由，應予准許
    。逾此部分之請求，為無理由，應予駁回。
五、本件原告勝訴部分，係依簡易訴訟程序所為被告敗訴之判決
    ，依民事訴訟法第389條第1項第3款規定，應依職權宣告假
    執行；並依同法第392條第2項規定，依職權為被告如預供擔
    保，得免為假執行之宣告。
六、訴訟費用負擔之依據：民事訴訟法第79條。關於鑑定費用11
    5,000元，本為訴訟費用之一部，本院衡酌鑑定原因、鑑定
    結果、兩造勝負比例，依職權確定訴訟費用額如後附計算書
    所示。
中　　華　　民　　國　　111 　年　　10　　月　　21　　日
                  臺灣新北地方法院板橋簡易庭
                            法  官 許珮育
以上為正本係照原本作成。
如不服本判決，應於送達後20日內，向本院提出上訴狀並表明上
訴理由，如於本判決宣示後送達前提起上訴者，應於判決送達後
20日內補提上訴理由書（須附繕本）。
中　　華　　民　　國　　111 　年　　10　　月　　24　　日
                            書記官  吳昌穆 
計算書：

項    目 金額（新臺幣） 備註 第一審裁判費 1,000元 由原告墊付 鑑定費用 115,000元 由原告墊付 合    計 116,000元 其中57,749元由被告負擔，餘由原告負擔。